臺灣新竹地方法院刑事判決
110年度訴字第627號
公  訴  人  臺灣新竹地方檢察署檢察官
被      告  朱峻緯


選任辯護人  劉逸柏律師
上列被告因違反藥事法案件，經檢察官提起公訴（110年度偵字
第6979號），本院判決如下：
    主  文
朱峻緯犯藥事法第八十三條第四項、第一項之販賣禁藥未遂罪，
處有期徒刑肆月。
扣案之致爽薄荷YOOZ霧化彈（2ML×4）壹盒沒收。
    理  由
一、朱峻緯明知電子煙油產品含「Nicotine（尼古丁）」（下稱
    尼古丁）成分而應以藥品管理，是倘未經中央衛生主管機關
    核准輸入者，即屬藥事法第22條第1項第2款所規定之禁藥。
    詎其仍基於販賣禁藥之犯意，於民國109年1月間以不詳方式
    取得致爽薄荷YOOZ霧化彈（2ML×4）1盒後，在其新竹市住處
    內，以「shuni1234shuni」帳號在露天拍賣網路平台上，張
    貼以新臺幣（下同）390元出售前揭霧化彈之拍賣頁面，以
    招攬不特定之買家。嗣經主管機關稽查人員於網路巡邏發現
    ，於109年4月8日下單購買，於同年月12日取貨查扣後進行
    鑑驗，並檢出尼古丁成分，始循線查悉上情
二、案經新北市政府警察局三峽分局報告臺灣新北地方檢察署檢
    察官陳請臺灣高等檢察署檢察長核轉臺灣新竹地方檢察署檢
    察官偵查後起訴。
    理  由
壹、程序事項
　　按被告以外之人於審判外之言詞或書面陳述，除法律有規定
    者外，不得作為證據。被告以外之人於審判外之陳述，經當
    事人於審判程序同意作為證據，法院審酌該言詞陳述或書面
    陳述作成時之情況，認為適當者，亦得為證據。當事人、代
    理人或辯護人於法院調查證據時，知有第159條第1項不得為
    證據之情形，而未於言詞辯論終結前聲明異議者，視為有前
    項之同意。刑事訴訟法第159條第1項、第159條之5分別定有
    明文。經查，本判決所引用被告朱峻緯以外之人於審判外之
    陳述之供述證據，檢察官、被告及辯護人就其中部分證據方
    法，於準備程序均表示同意有證據能力或沒有意見（見本院
    卷第173頁至第174頁），並就全部供述證據或非供述證據等
    證據方法，均未於言詞辯論終結前聲明異議，本院復審酌上
    開供述證據作成時，並無違法或不當之情況，另其餘所依憑
    判斷之非供述證據，亦無證據證明係違反法定程序所取得，
    且均無證明力明顯過低之情形，或有其他不得作為證據之情
    形，且均經本院於審判程序依法進行調查，並予以當事人辯
    論，被告之訴訟防禦權，已受保障，因認上開供述證據及非
    供述證據等證據方法，均適當得為證據，應認均有證據能力
    。　　
 貳、實體事項
一、本院認定犯罪事實所憑證據及認定之理由
　　訊據被告固坦承於前揭時地販賣含有尼古丁成分之爽薄荷YO
    OZ霧化彈（2ML×4）1盒等事實，惟矢口否認有何販賣禁藥之
    故意，辯稱：我不知道我販賣的是禁藥云云，其辯護人則為
    其利益辯護稱：被告是大阪大學國際經濟系畢業，工作係擔
    任工程師，沒有醫學、法學之背景，被告沒有辦法判斷商品
    內有無含有尼古丁，再被告過失輸入電子菸的時間係在109
    年8月31日、109年10月13日，均在本案之後，是販賣斯時被
    告並不知電子菸為管制藥品，是僅能論以過失販賣等語。惟
    查：
　㈠被告於109年1月間，有以「shuni1234shuni」帳號在露天拍
    賣網路平台上張貼以390元出售致爽薄荷YOOZ霧化彈（2ML×4
    ）1盒之拍賣頁面，嗣經主管機關稽查人員於網路巡邏發現
    ，於109年4月8日下單購買，於同年月12日取貨查扣後進行
    鑑驗，並檢出尼古丁成分等情，此有新北市政府衛生局109
    年5月29日新北衛食字第1090944963號函影本暨函附新北市
    政府衛生局報告日期109年5月15日結果報告（檢驗編號：C1
    09D00000-000號）影本、報告日期109年5月7日檢驗報告（
    檢驗編號：C109D00000-000號）影本各1份、7-ELEVEN交貨
    便服務單1份暨扣案物照片2張、露天拍賣（訂單編號：0000
    0000000000號）訂單明細網頁列印本、露天拍賣商品販售網
    頁資料各1份、露天市集國際資訊股份有限公司109年11月10
    日回覆之電子郵件列印本、所附之露天拍賣會員帳號shuni1
    234shuni會員註冊資料及認證紀錄、結帳單編號0000000000
    0000號交易明細、拍付國際資訊股份有限公司109年12月11
    日函暨函附平台訂編00000000000000號訂單資料、支付連帳
    號shuni1234shuni基本資料及銀行帳戶資料、中國信託商業
    銀行股份有限公司109年12月24日中信銀字第1092248393251
    07號函暨函附帳號000000000000號帳戶之開戶基本資料各1
    份（見臺灣新北地方檢察署110年度偵字第7107號卷【下稱
    偵7107號卷】第15頁至第16頁、第17頁、第19頁、第21頁、
    第23頁、第25頁至第26頁、第31頁至第34頁、第39頁至第40
    頁、第41頁至第49頁、第51頁、第53頁、第55頁、第57頁、
    第59頁、第61頁）在卷可稽，此復為被告所不爭執（見本院
    卷第175頁），是此部分事實，應堪以認定。
　㈡再起訴書雖認被告斯時出售者為「NRX尼威霧化器補充液(每
    瓶2ml共4瓶）」，惟此實屬被告張貼於露天拍賣網路平台之
    商品名稱，被告於拍定後實際上所寄送者確為「致爽薄荷YO
    OZ霧化彈（2ML×4）1盒」，此有前揭新北市政府衛生局109
    年5月29日新北衛食字第1090944963號函暨函附之7-ELEVEN
    交貨便服務單1份暨扣案物照片2張、露天拍賣（訂單編號：
    00000000000000號）訂單明細網頁列印本各1份附卷可參，
    復經本案提示予被告確認後，被告對販賣之客體亦表示不爭
    執（見本院第174頁至第175頁），是起訴書前揭記載，容有
    誤會，應予更正。從而，本案爭點厥為被告於前揭時地究有
    無販賣之故意？茲將本院心證分述如後。
　㈢被告雖以前詞置辯，然其於警詢、偵查及本院準備程序中就
    其出售該電子煙油產品之來源，係供稱：我是在109年農曆
    年前在臺灣露天網站上購得本案電子菸，賣家應該是臺灣人
    ，我買1盒約450元（亦曾供稱以600元、700元購入），同時
    有附同產品之贈品，我就先抽贈品，跟一般菸不一樣，我覺
    得味道不好，就學他，怎麼買的就怎麼賣掉；我將該商品登
    載在露天拍賣的網頁上，網站資料是從原本的賣家那邊拷貝
    過來的，後來有人在109年4月8日下訂，我就將商品包裝後
    寄出等語（見偵7017號卷第10頁、第107頁至第108頁、臺灣
    新竹地方檢察署110年度偵字第6979號卷【下稱偵6979號卷
    】第26頁，本院卷第90頁至第92頁、第172頁至第173頁），
    足見被告實係先行取得該電子煙油產品後抽用部分，方才張
    貼拍賣網頁內容再行出售等情，實至為明確。
　㈣而觀諸被告因出售而寄送之該「致爽薄荷YOOZ霧化彈（2ML×4
    ）」扣案物品照片，其正面包裝上明確記載「致爽薄荷 雾
    化弹×4」、「尼古丁含量5％」、「医药级材料」等字樣，背
    面關於製造廠商之記載，則有「品牌商：北京奇雾科技有限
    公司」、「授权生产商：深圳麦克韦尔股否有限公司」、「
    主要成分：天然植物油、丙二醇（药用级）、尼古丁、食用
    香料」等文字，此有扣案物照片2張（見偵7107號卷第21頁
    、第23頁）附卷可考，是該商品上明確記載含有「尼古丁」
    成分、內有醫藥等級材料，且係在大陸地區製造，並未有我
    國許可上市或輸入之核准字號，則通曉文字、親手寄出上開
    商品、甚至曾經抽用該電子煙油之被告，見及該包裝，對於
    該商品含有尼古丁成分、未經我國許可輸入等情自難諉為不
    知，是縱被告不具有醫學、藥學、法學等智識，亦不妨礙被
    告有此認知。
　㈤按除有正當理由而無法避免者外，不得因不知法律而免除刑
    事責任，刑法第16條前段定有明文，而藥事法第22條第1項
    第2款規定「本法所稱禁藥，係指藥品有左列各款情形之一
    者：二、未經核准擅自輸入之藥品」，再電子煙油產品含尼
    古丁成分應以藥品管理，倘未經中央衛生主管機關核准輸入
    ，即屬禁藥，衡以被告為我國國民，殊無正當理由不知上開
    法律之規定，遑論縱為一般香菸之菸品製造、輸入與販賣，
    同有管制，益徵被告對於「販賣含有尼古丁之電子煙油產品
    」屬禁止事項乙節應有所知，是被告因收受或寄出而經手該
    商品時，見及上開商品之外包裝有「尼古丁含量5％」、「医
    药级材料」、「授权生产商：深圳麦克韦尔股否有限公司」
    等記載，既已知悉該商品含有「尼古丁」成分，且係未經許
    可輸入，核屬禁藥，卻仍上網張貼拍賣訊息，或依拍賣訊息
    寄出以出售該商品，其當有販賣禁藥之故
　　意甚明。
　㈥至被告暨其辯護人雖辯護稱：被告於此過程中對該包裝不會
    特別注意等語，然依一般社會經驗，國人對於食用、飲用、
    吸用、接觸等任何將進入人體消化或反應之商品，若非對於
    來源或商標有所信任，通常會查看成分以確保安全性，則殊
    難認曾經使用、經手之被告對此竟未為聞問，且依被告及其
    辯護人提出之「新研究：每天使用電子菸有助戒菸」、「不
    含尼古丁的電子煙比較安全？專家曝背後真相：『這口味』最
    毒」之網路文章列印本1份（見本院卷第107頁至第110頁、
    第115頁至第117頁）所示，電子煙油產品經常宣傳為「一般
    香菸」之替代品，並分為「含尼古丁」及「不含尼古丁」者
    ，顯然是否有此成分為消費者重要選購依據，被告復自承一
    般香菸之菸齡已經10年以上等語（見本院卷第173頁），自
    能知曉一般菸品消費者選購時之心態，更難認被告在上開露
    天拍賣網路平台張貼該出售頁面時，從未查看該商品包裝，
    否則將如何因應、回答消費者之疑問，是被告及其辯護人前
    揭所辯確非可採，被告於本案具有販賣禁藥之故意實屬無訛
    。
　㈦尤甚者，依被告使用之該拍賣帳號所登載之個人資訊（見偵7
    107號卷第35頁、第41頁），其登載之會員姓名「林大桃」
    、身分證字號「A136xxxxxx」、生日「1970/1/1」均與真實
    不符，亦一度使用以「鍾彥勛」名義申辦之「0909-xxxxxx
    」手機門號進行認證，嗣於109年3月18日方改以自己申辦門
    號認證，此有行動電話門號0000000000號中華電信資料查詢
    、遠傳資料查詢、行動電話門號0000000000號遠傳資料查詢
    、行動電話「0909-xxxxxx」號台灣大哥大資料查詢各1份（
    本院卷第137頁至第141頁、第141頁至第142頁、第143頁至
    第144頁）存卷可稽，是被告使用上開網路平台之拍賣帳號
    ，其個人資訊多與真實不符；又衡以一般拍賣網頁關於商品
    名稱、敘述方式之選用，為增加被搜尋之機會，或便於消費
    者了解，通常亦會提及該商品所屬分類，而檢視被告本案刊
    登出售上開商品之露天拍賣網頁資料（見偵7107號卷第31頁
    至第34頁），該網頁出售之商品名稱為「限時特惠-正品現
    貨 新口味西瓜/綠豆 NRX3 陶瓷蕊 尼威 非果汁 Relx」，
    所選用之文字，無一提及「電子菸」、「電子煙油」或「香
    菸」，其網頁內文之廣告，亦無上開各該關鍵字，是被告在
    網頁上張貼前揭拍賣訊息，卻恰恰隱匿、忽略可能被察及不
    法之商品分類關鍵字。職是，被告張貼本案電子菸商品之拍
    賣網頁時，係使用化名、虛偽記載個人資訊之拍賣帳號，於
    張貼時，亦隱去「電子菸」、「電子煙油」等關鍵字之記載
    ，多有預防查緝之舉，如此種種焉有可能僅是巧合，此益證
    被告明知販賣本案商品確實涉及不法，方才如此。
　㈧另雖被告暨其辯護人又提出本院110年度訴字第182號刑事判
    決1份（見本院卷第179頁至第184頁），欲主張被告係事後
    方知悉電子煙油產品含有尼古丁成分，實屬禁藥等語，然上
    開判決尚未確定，其事實認定及法律適用當無拘束本院之效
    力，加以兩案之基礎事實，該判決係被告自國外輸入電子煙
    油產品，尚未取得即經海關查扣，而本案被告係將自身持有
    之上開電子菸出售，得否因持有查知商品之內含物，兩者顯
    有不同，自無法比附援引，附此敘明。
　㈨至被告固曾提及其本案購入該商品之價額係480元，因抽用後
    不喜該口味，而改以較低的價格390元出售云云，似主張自
    己並無營利之意圖，然被告迄今並未提出其購入來源進價之
    相關證明，其供述本不能盡信，再考量被告亦供稱本案係使
    用贈品後再將原主商品部分出售等語，業如前述，是加計贈
    品數量1個，而計算被告購入每一霧化彈之成本，實僅95元
    而已，則被告出售4入之價額當逾其購入成本，更證其有營
    利之意圖。
　㈩綜上所述，被告暨其辯護人上開所辯　均非可採，本案事證
    明確，被告前揭故意販賣禁藥未遂犯行，當堪以認定，應依
    法論罪科刑。
二、論罪科刑
  ㈠查本案係主管機關稽查人員於網路巡邏時發現被告張貼之上
    開拍賣訊息後，向被告偽稱欲購買YOOZ霧化彈（2ML×4），
    俾以取得該商品鑑驗查緝，並無實際購買之真意，但被告原
    先既有販賣禁藥之故意，嗣依指示寄出，即已著手實施販賣
    禁藥之行為，惟因稽查人員並無買受之意思，其意在辦案，
    故形式上被告與該人員稽查就交易之意思表示，雖已經一致
    ，但事實上其彼此間並不能真正完成買賣禁藥之行為，是核
    被告所為，應係犯藥事法第83條第4項、第1項販賣禁藥未遂
    罪，起訴書認被告本案犯行已經既遂，尚有未洽，惟此業經
    本院於審理時一併告知該罪名（見本院卷第198頁），當已
    無礙被告防禦權之行使，又此僅涉及既遂、未遂之分，本院
    自無庸變更起訴法條。
　㈡被告於本案雖已著手販賣禁藥之行為，然該次交易實因稽查
    人員實際上並無買受該禁藥之意思，而不能真正完成買賣之
    行為，故屬未遂犯，當依刑法第25條第2項規定減輕刑。
　㈢爰以行為人責任為基礎，審酌被告取得自己購得之上開YOOZ
    霧化彈（2ML×4）商品後，見該包裝記載實已知該物含有尼
    古丁成分，且係非法輸入，核屬禁藥，竟為牟不法利益，在
    露天拍賣網路平台張貼上開商品之販賣訊息，嗣確實出售予
    假意購買之稽查人員，其行為助長上開禁藥之流通，亦損及
    我國主管機關對藥品衛生管理之完整性，其所為自應予以嚴
    正的非難，再被告雖坦承販賣禁藥之客觀事實，一再向本院
    或檢察署提出悔過書（見本院卷第129頁至第130頁、第131
    頁至第132頁），然其明知自己係販賣電子煙油產品予他人
    ，已非當純屬消費者或使用者之角色，卻一再無視上開商品
    包裝之明確記載，仍然否認犯行，其犯後態度當難謂良好，
    惟念及被告本案出售之數量僅有1盒，又屬未遂，其犯罪情
    節尚屬輕微，兼衡被告自述暨其提出各該量刑書面文件（見
    本院卷第208頁、第119頁至第120頁、第121頁、第122頁、
    第123頁、第127頁、第125頁），可知被告現為工程師、已
    婚無子女、與父母、太太同住、現有負債、普通之家庭經濟
    狀況暨大學畢業之教育程度等一切情狀，量處如主文所示之
    刑。
　㈣另依刑法第41條第1項規定，得易科罰金之罪以「犯最重本刑
    為5年以下有期徒刑以下之刑之罪」為限，而被告就本案所
    犯者為藥事法第83條第4項、第1項故意販賣禁藥未遂罪，其
    法定本刑為「處7年以下有期徒刑，得併科新臺幣5千萬元以
    下罰金」，是被告上開所犯雖經本院判處有期徒刑4月，依
    法仍不得諭知易科罰金之折算標準，惟依同法第41條第3項
    、第8項規定，得易服社會勞動。至可否易服社會勞動及如
    何執行，要屬執行事項，當俟本案確定後，另由執行檢察官
    依檢察機關辦理易服社會勞動作業要點之相關規定審酌之，
    非屬法院裁判之範圍。　
　㈤至被告之辯護人固為其利益請求本院同時宣告緩刑等語，且
    被告先前確未曾受有期徒刑以上刑之宣告，此有臺灣高等法
    院被告前案紀錄表1份（見本院卷第215頁）存卷足參，然衡
    以被告於本案行為後之109年6月間再度向大陸地區下訂電子
    煙油產品，而於109年8月、10間輸入我國，經本院以110年
    度訴字第182號判決認定該行為該當過失輸入禁藥罪，判處
    拘役55日乙節，此有上開裁判書1份附卷可考，足見其於本
    案行為後復有相關聯之其他犯行，是本案或恐非偶發，加以
    被告終未坦認犯行，似未體悟自己行為已屬故意責任，當難
    使本院信其無再犯之虞，故其辯護人所請並無理由，末此敘
    明。
三、關於沒收部分
　㈠按供犯罪所用、犯罪預備之物或犯罪所生之物，屬於犯罪行
    為人者，得沒收之。但有特別規定者，依其規定，刑法第38
    條第2項定有明文。再者，違禁物係指依法令禁止製造、運
    輸、販賣、持有及行使之物而言。藥事法對偽藥及禁藥，並
    無禁止持有規定，則除其他法令另有禁止製造、運輸、販賣
    、持有及行使規定外，偽藥及禁藥，並非均屬違禁物，最高
    法院85年度臺上字第4545號判決意旨可資參照。查扣案之致
    爽薄荷YOOZ霧化彈（2ML×4）1盒（扣案物照片見偵7107號卷
    第21頁至第23頁），其內含有尼古丁成分，且係未經許可輸
    入，業經本院認定如前，是該物應屬藥事法第22條第1項第2
    款前段規定之禁藥，惟非違禁物，然因本案稽查人員並無購
    得之真意，自仍屬被告所有，且係供被告犯本案犯行所用之
    物，當應依刑法第38條第2項前段規定宣告沒收。
　㈡又犯罪所得，屬於犯罪行為人者，沒收之，刑法第38條之1 
    第1項前段固定有明文。然查，本案係稽查人員為採證及鑑
    定取樣之需要，佯為購買以取得扣案物方交付450元，是該
    稽查人員同非出於購買之真意而給付上開款項，是該款項即
    難認屬被告之犯罪所得，本院當無庸就此宣告沒收或追徵其
    價額，末此敘明。
據上論斷，應依刑事訴訟法第299條第1項前段，判決如主文。
本案經檢察官賴佳琪提起公訴，檢察官劉正祥到庭執行職務。
中　　華　　民　　國　　111 　年　　8 　　月　　11　　日
                  刑事第二庭  審判長 法　官　楊數盈
　　　　　　　　　                   法  官  崔恩寧
　　　　　　　　　                   法  官  江宜穎
以上正本證明與原本無異。　　　　　　　　　　　　　　　　
如不服本判決應於收受判決後20日內向本院提出上訴書狀，並應敘述具體理由。其未敘述上訴理由者，應於上訴期間屆滿後20日內向本院補提理由書(均須按他造當事人之人數附繕本)「切勿逕送上級法院」。
中　　華　　民　　國　　111 　年　　8 　　月　　11　　日
                                     書記官  蕭妙如
附錄本案論罪科刑法條：　　
藥事法第83條第4項、第1項
明知為偽藥或禁藥，而販賣、供應、調劑、運送、寄藏、牙保、
轉讓或意圖販賣而陳列者，處7年以下有期徒刑，得併科新臺幣
五千萬元以下罰金。
犯前項之罪，因而致人於死者，處7年以上有期徒刑，得併科新
臺幣1億元以下罰金；致重傷者，處3年以上12年以下有期徒刑，
得併科新臺幣7千5百萬元以下罰金。
因過失犯第一項之罪者，處2年以下有期徒刑、拘役或科新臺幣5
百萬元以下罰金。
第1項之未遂犯罰之。